臺灣高雄地方法院刑事判決　　　　　　　　　　　　九十二年度易字第二三七號
　　公　訴　人　臺灣高雄地方法院檢察署檢察官
　　被　　　告　甲○○
右被告因誣告案件，檢察官聲請以簡易判決處刑（九十二年度偵字第一六四二七號）
，本院高雄簡易庭認不宜逕以簡易程序審結，改依通常程序審理，本院判決如左：
    主  文
甲○○無罪。
    理  由
一、公訴意旨略以：被告甲○○明知其於民國九十一年十一月底前某日，簽發一紙票
    號ＰＢ0000000號，付款人為泛亞銀行瑞祥分行，面額新臺幣（下同）九
    萬元，票載發票日為九十一年十二月十三日之支票交予友人丙○○，持以向他人
    調現，並未遺失，竟於九十一年十二月十三日，向泛亞銀行瑞祥分行謊報上開支
    票業於九十一年十二月十二日，在草衙鎮興路上遺失而申報掛失止付，並填具致
    警察局之遺失票據申報書，而以書面向警察局誣告未指定犯人涉犯侵占遺失物罪
    ，因認被告所為，係犯刑法第一百七十一條第一項之未指定犯人誣告罪。
二、按犯罪事實應依證據認定之，無證據不得認定犯罪事實。又不能證明被告犯罪者
    ，應諭知無罪之判決，刑事訴訟法第一百五十四條第二項、第三百零一條第一項
    分別定有明文。再按事實之認定，應憑證據，如未能發現相當確實證據，或證據
    不足以證明，自不能以推測或擬制之方法，以為裁判之基礎，最高法院著有四十
    年臺上字第八六號判例可資參照。復按刑事訴訟法第一百六十一條已於九十一年
    二月八日修正公布，其第一項規定：檢察官就被告犯罪事實，應負舉證責任，並
    指出證明之方法，因此，檢察官對於起訴之犯罪事實，應負提出證據及說服之實
    質舉證責任，倘其所提出之證據，不足為被告有罪之積極證明，或其指出證明之
    方法，無從說服法院以形成被告有罪之心證，基於無罪推定之原則，自應為被告
    無罪判決之諭知（最高法院九十二年臺上字第一二八號判決參照）。末按刑法第
    一百七十一條第一項未指定犯人之誣告罪，亦以明知所告事實之虛偽為其成立要
    件。若係出於誤認或懷疑有此事實而為申告，縱令所告不實，因其缺乏誣告故意
    ，仍難令負刑責。即本罪之成立，需行為人明知無此事實，而故意捏造者，始足
    當之。此之所稱故意，亦指直接之故意（確定故意）而言，若為間接之故意或過
    失，自難繩以該條之罪（最高法院八十六年臺非字第三六二號判決參照）。
三、本件公訴人認被告甲○○涉犯前揭犯行，無非係以：被告於偵訊初始，並未論及
    其共曾申報二次票據遺失，經提示該署九十二年度偵字第八八一三號處分書時，
    則變異前詞，另辯以：「當時就是這二張借給丙○○，是同一次拿的，問他時他
    告訴我遺失，所以我『同時』去申辦遺失」等語，實則被告分別於九十一年十二
    月十三日，同年月三十日，至泛亞銀行瑞祥分行申報遺失票據，且分別載明不同
    遺失地點，並提出泛亞銀行瑞祥分行遺失票據申報書二紙、該署九十二年度偵字
    第八八一三號全卷影本，為其論據。
四、訊據被告對其於九十一年十二月十三日，向泛亞銀行瑞祥分行申報票號ＰＢ00
    00000號支票在草衙鎮興路上遺失之事實固坦承不諱，惟堅詞否認有何公訴
    人所指之犯行，並辯稱：伊原本叫伊前妻幫伊調錢，後來前妻表示其妹妹之男友
    丙○○可以借到錢，伊才於九十一年十一月底十二月初，將票號ＰＢ00000
    00及ＰＢ0000000號支票同時借予丙○○去調現，借得款項由伊與丙○
    ○朋分，俟支票到期後，再由伊與丙○○一起支付票款，嗣於九十一年十二月十
    一、十二日左右，丙○○伊表示票號ＰＢ0000000號支票不見了，為了維
    護信用才申報遺失伊等語。
五、經查：
（一）被告簽發一紙票號ＰＢ0000000號，付款人為泛亞銀行瑞祥分行，面額
      九萬元，票載發票日為九十一年十二月十三日之支票交予友人丙○○調現，並
      於九十一年十二月十三日，向泛亞銀行瑞祥分行申報上開支票業於九十一年十
      二月十二日，在草衙鎮興路上遺失而申報掛失止付，並填具致警察局之遺失票
      據申報書等事實，業據被告於本院審訊中坦承明確，並有臺灣票據交換所高雄
      市分所九十二年七月十五日臺票高字第一七六九號函暨檢附之遺失票據申報書
      、掛失止付票據提示人資料查報表、票號ＰＢ0000000號支票、臺灣票
      據交換所高雄市分所退票理由單各一紙在卷可稽，前開事實，堪可認定。
（二）被告於警詢、偵訊及本院審訊中，始終辯稱：伊將票號ＰＢ0000000號
      支票借予丙○○，因丙○○向伊表示該支票遺失，伊才申報遺失等語，核與證
      人丙○○於警詢及偵訊中經隔離訊問結證稱：票號ＰＢ0000000號支票
      是甲○○交給伊調借現金，伊借得現金後，未將錢交給甲○○，甲○○一直打
      電話問伊，伊向甲○○表示支票已經遺失等語；又於本院隔離訊問時具結證稱
      ：甲○○是伊女友姊姊之夫，甲○○於九十一年十一月底，同時拿二張支票要
      伊向他人調借現金，後來伊借得現金未將錢交予甲○○，甲○○一直打電話問
      伊，伊覺得很煩，就告訴甲○○支票已經遺失等語大致相符，又證人係伊前妻
      妹妹之男友，此亦經被告及證人丙○○經隔離訊問後分別陳述無訛，是證人丙
      ○○與被告並無至親關係，是證人丙○○當無甘冒觸犯偽證罪之險，而設詞迴
      護被告之理，是其證言，應堪採信。
（三）又被告前於九十一年十二月三十日，申報其簽發之票號ＰＢ0000000號
      支票遺失，經警移送其所為涉嫌誣告罪嫌，經臺灣高雄地方法院檢察署檢察官
      偵查後，以被告係因將該支票交予丙○○，因丙○○表示該支票遺失，被告始
      申報支票遺失，被告並無誣告之犯意，認被告涉犯誣告罪嫌不足，而於九十二
      年五月十四日，以九十二年度偵字第八八一三號為不起訴處分確定等情，業經
      本院調閱前揭九十二年度偵字第八八一三號不起訴處分卷宗核閱無訛，並有該
      卷宗影本在卷可佐。而公訴人雖以：被告於本案偵訊時，並未陳述其共計申報
      二張支票遺失，經提示前揭不起訴處分書後，被告始另辯稱同時將二張支票借
      給丙○○，因丙○○表示支票遺失，才同時申報遺失，而票號ＰＢ00000
      00號支與票號ＰＢ0000000號支票並非同時申報遺失，此有遺失票據
      申報書二紙在卷可按，因認被告所辯不實，不足採信。然被告係將票號ＰＢ0
      000000號支票交予丙○○，因丙○○向被告表示支票遺失，被告始申報
      該支票遺失，此已論敘如前。另被告於本案九十二年十月九日偵訊時，雖答稱
      ：「（問：你還有幾張支票在外面？）沒有，：：（問：提示九十二偵字八八
      一三號，之前還有一張？）當時就這二張借給丙○○，是同一次拿的，問他時
      他告訴我遺失，所以我同時去申報遺失」等語，然觀之該次筆錄提問方式之記
      載，被告未主動告知共計申報二張支票遺失，亦未違常理，自難憑此，即認被
      告所辯不實。
（四）綜上所述，被告係因證人丙○○表示票號ＰＢ0000000號支票遺失，始
      辦理該支票掛失支付，並填具遺失票據申報書，報請警方協助偵查侵占遺失物
      罪嫌，是被告當時既非明知該支票並未遺失，自難以誣告罪繩之。本案公訴人
      所舉之積極證據，並不足以證明被告有誣告罪之犯行，且本院復查無其他積極
      證據，足資認定被告有公訴意旨論列之犯罪事實，揆諸前開說明，既不能證明
      被告犯罪，依法自應為無罪之諭知。
據上論結，應依刑事訴訟法第四百五十二條、第三百零一條第一項，判決如主文。
本案經檢察官乙○○到庭執行職務。
中      華      民      國      九十三      年     三     月     五     日
                              臺灣高雄地方法院刑事第五庭
                                  審判長法官    李政庭
                                        法官    何秀燕
                                        法官    蘇雅慧
右正本證明與原本無異。
如不服本判決，應於判決送達後十日內，向本院提出上訴狀。
                                      書記官    林誠桂
中      華      民      國      九十三      年     三     月     五     日
